【裁判字號】    96,交聲,96
【裁判日期】    970318
【裁判案由】    違反道路交通管理處罰條例聲明異議
【裁判全文】
臺灣雲林地方法院交通事件裁定          96年度交聲字第96號
移送機關即
原處分機關  交通部公路總局嘉義區監理所雲林監理站
異  議  人
即受處分人  甲○○
上列受處分人因違反道路交通管理處罰條例案件，對於交通部公
路總局嘉義區監理所雲林監理站民國96年6 月8 日所為之處分（
原處分案號：雲監裁字第裁72-KAE218112號），聲明異議，本院
裁定如下：
    主  文
異議駁回。
    理  由
一、原處分意旨略以：異議人即受處分人甲○○所有之車牌號碼
    CW－9753號自用小客車，於民國96年4 月28日下午11時35分
    許，在雲149 甲線東和段，因「擅自加裝汽車擾流板（尾翼
    ）影響駕駛人視線」之違規，為雲林縣警察局交通警察隊（
    下稱原舉發單位）以雲警交字第KAE218112 號舉發違反道路
    交通管理事件通知單 (下稱系爭通知單)， 當場舉發。異議
    人於96年5 月7 日向移送機關即原處分機關交通部公路總局
    嘉義區監理所雲林監理站（下稱原處分機關）提出陳述，經
    原處分機關發函原舉發單位查證，原舉發單位於96年5 月29
    日以雲警交字第0961300863號函覆當日原舉發單位員警當場
    攔停並會同異議人檢視所加裝之擾流板（尾翼）後，確認擾
    流板（尾翼）之第三煞車燈電線外露，並有黏貼痕跡且超出
    車身，其高度確有妨礙駕駛人視線，影響行車安全，並當場
    製單舉發及拍照存證，違規事實明確等情。原處分機關遂將
    前情函知異議人，並以異議人違反道路交通管理處罰條例第
    18條第1 項規定，依道路交通管理事件統一裁罰基準及處理
    細則第43、44、67條規定，於96年6 月8 日，以雲監裁字第
    裁72-KAE218112號違反道路交通管理事件裁決書（下稱系爭
    裁決書）裁處異議人罰鍰新臺幣（下同）3,600 元罰鍰，系
    爭裁決書於96年6 月8 日送達異議人等語。
二、聲明異議意旨略以：異議人所有CW－9753號自用小客車10年
    前就有尾翼，原廠高度也是如此，何以臺製加強就會影響駕
    駛人視線，況且開單員警也沒有坐到車內，如何判定，再者
    市面上許多新款車輛尾翼也是超出後方玻璃，何以僅因異議
    人自行加裝就會影響駕駛人視線，又異議人車子已經監理站
    驗車完畢，也有檢驗合格單，爰提起本件異議等語。
三、按汽車車身、引擎、底盤、電系等重要設備變更或調換，或
    因交通事故遭受重大損壞修復後，不申請公路主管機關施行
    臨檢而行駛者，處汽車所有人新臺幣（下同）2,400 元以上
    9,600 元以下罰鍰，並責令其檢驗，道路交通管理處罰條例
    第18條第1 項定有明文。又汽車車身式樣、輪胎隻數或尺寸
    、燃料種類、座位、噸位、引擎、車架、車身、頭燈等設備
    或使用性質、顏色、汽車所有人名稱、地址等如有變更，均
    應向公路監理機關辦理登記。前項變更登記，除汽車所有人
    名稱、地址等變更時，免予檢驗外，餘均須檢驗合格。引擎
    或車架變更，以型式及燃料種類相同者為限。第1 項汽車設
    備規格之變更應符合附件15之規定，道路交通安全規則第23
    條訂有明文。再依附件15四、規定：本點設備變更得不經公
    路監理機關辦理變更登記，但變更（或改裝、加裝）後應符
    合下列規定，並列為檢驗項目：(一)汽車設備變更：空力套件
    （含汽車裙部、擾流板、尾翼）：1.不得突出車身兩側及前
    、後方，致影響行車安全。2.不得有銳利邊角。3.不得阻礙
    駕駛人的視線。
四、經查：
    (一)異議人於96年4月28日時已為汽車設備變更：
      1.異議人甲○○所有之車牌號碼CW－9753號自用小客車，
        於96年4 月28日下午11時35分許，在雲149 甲線東和段
        ，原舉發單位員警當場攔停並會同異議人檢視，確認擾
        流板（尾翼）之第三煞車燈電線外露，並有黏貼痕跡，
        應係加裝等情業如前述，並有現場照片4 張在卷，核與
        異議人於聲明異議狀內自承「為何臺製加強（尾翼）就
        會影響駕駛人視線」等情相符，足見異議人在96年4 月
        28日遭攔檢時，確實已就擾流板（尾翼）部分改裝、加
        裝無疑。
      2.又依上開附件15四、之規定，空力套件（含汽車裙部、
        擾流板、尾翼）之改裝、加裝，核屬汽車設備變更。則
        異議人於96年4 月28日時已為汽車設備變更，可以認定
        。
    (二)異議人於96年4 月28日已為汽車設備變更尚未申請公路主
      管機關施行臨時檢驗而行駛：
      1.本院函詢原處分機關，原處分機關於96年10月29日以嘉
        監雲字第0960111220號函覆稱：「查旨揭車輛（CW－
        9753號自用小客車）分別於95年6 月6 日、96年3 月12
        日定期檢驗合格，於96年6 月6 日臨時檢驗合格。於96
        年6 月6 日至本站辦理申請臨時檢驗，按該檢驗紀錄表
        登載『尾翼未突出車身兩側』。」等語，並檢附檢驗歷
        史查詢表、96年6 月6 日臨時檢驗紀錄表、相關規定等
        各1 份。
      2.是異議人於96年4 月28日為警攔停時，已為汽車設備變
        更，惟尚未申請公路主管機關即原處分機關施行臨時檢
        驗，就已經上路行駛，乃遲至經警攔停查獲後之96年6
        月6 日，才到原處分機關辦理臨時檢驗合格，也可以認
        定。
      3.法官認為，道路交通管理處罰條例第18條第1 項之規定
        ，在課以汽車所有人於汽車重要設備變更後，負有檢附
        相關證件資料，申請公路主管機關施行臨時檢驗後，才
        能行駛上路的責任。所以當本件異議人就擾流板（尾翼
        ）之改裝、加裝而為汽車設備變更時，沒有依規定申請
        臨時檢驗就上路行駛，就已經違反規定。況且從卷內所
        附查獲當時拍攝之照片，可以判斷其擾流板（尾翼）確
        實突出擋住部分後擋風玻璃，已有阻礙駕駛人視線的疑
        慮。至於異議人事後96年6 月6 日申請臨時檢驗時，距
        離96年4 月28日查獲時已有相當時日，96年6 月6 日臨
        時檢驗紀錄表亦乏照片可資對照，無從審認異議人所有
        CW －9753 號自用小客車車況是否仍與查獲時相同，且
        96年6 月6 日申請臨時檢驗合格通過，也只表示異議人
        96年6 月6 日臨時檢驗時汽車設備變更符合規定，之後
        可以上路行駛，與先前已違規之事實並無影響。
五、從而原處分機關以異議人「擅自加裝汽車擾流板（尾翼）影
    響駕駛人視線」，依道路交通管理處罰條例第18條第1 項之
    規定，以系爭裁決書裁處異議人罰鍰3,600 元，並無不當。
    是本件異議為無理由，應予駁回。又異議人已於96年6 月6
    日申請原處分機關辦理臨時檢驗合格通過，無須責令檢驗，
    附此說明。
六、據上論斷，應依道路交通管理處罰條例第87條第2 項、道路
    交通案件處理辦法第19條，裁定如主文。
中    華    民    國    97    年    3     月    18    日
                    交通法庭    法  官  李貞瑩
以上正本證明與原本無異。
如不服本裁定，應於裁定送達後5 日內向本院提出抗告狀（須附
繕本）。
                                書記官  金雅芳
中    華    民    國    97    年    3     月    18    日


司法院資訊處製作；財團法人民間司法改革基金會備份。
